臺灣臺南地方法院新市簡易庭民事裁定
111年度新簡字第320號
原      告  余碧玉  
訴訟代理人  焦文城律師
            施秉慧律師
被      告  陳瑋霖  
訴訟代理人  吳岳輝律師
上列當事人間請求給付租金等事件，本院裁定如下：
    主  文
原告應於本裁定送達之翌日起五日內，補繳第一審裁判費新臺幣
參萬肆仟陸佰伍拾元，逾期不補正，即駁回原告之訴。
    理  由
一、按提起民事訴訟，應依民事訴訟法第1編第3章第2節相關規
    定繳納裁判費，此為必須具備之程式。原告之訴，有起訴不
    合程式之情形者，法院應以裁定駁回之，但其情形可以補正
    者，審判長應定期間先命補正；上開規定於簡易訴訟程序亦
    有適用，同法第249條第1項第6款、第436條第2項分別定有
    明文。
二、次按訴訟標的之價額，由法院核定。核定訴訟標的之價額，
    以起訴時之交易價額為準；無交易價額者，以原告就訴訟標
    的所有之利益為準；以一訴主張數項標的者，其價額合併計
    算之；以一訴附帶請求其孳息、損害賠償、違約金或費用者
    ，不併算其價額，民事訴訟法第77條之1第1項、第2項及第7
    7條之2第1項本文、第2項分別定有明文。又以租賃關係已經
    終止為原因，請求返還土地或遷讓房屋之訴，係以租賃物返
    還請求權為訴訟標的，非以租賃權為訴訟標的，其訴訟標的
    價額應以起訴時土地或房屋之交易價額為準；無交易價額者
    ，以原告就訴訟標的所有之利益為準（最高法院107年度台
    抗字第117號民事裁定參照）。民法第455條前段規定租約終
    止後之租賃物返還請求權及民法第767條第1項規定之所有物
    返還請求權，與依租約約定之租金請求權，請求給付租約終
    止前已發生之租金，二者訴訟標的並不相同，且非同時存在
    ，自無主從關係，該租金請求尚非返還房地之附帶請求，應
    與返還房地之訴訟標的合併計算其價額；房屋所有人倘附帶
    請求給付相當於租金之不當得利，不得併算其價額（最高法
    院107年度台抗字第897號、102年度台抗字第429號民事裁定
    參照）。
三、經查：
　㈠原告起訴主張，被告向其承租臺南市○○區○○段000地號土地（
    下稱系爭土地）及其上坐落同段153建號建物（即門牌號碼
    臺南市○○區○○○路000巷0號1樓磚造廠房，下稱系爭廠房，與
    系爭土地合稱系爭房地），租期自民國107年1月1日起至116
    年12月31日止，每月租金新臺幣（下同）4萬5,000元。詎被
    告自109年10月起即未依約給付租金，經兩造協議後，被告
    同意於110年10月15日前清償積欠之租金，若未按時清償，
    原告即終止上開租賃契約，惟被告未依上開協議履行，扣除
    被告已給付之租金，尚欠租金32萬元，原告於111年2月21日
    以存證信函終止上開租賃契約，故請求被告返還系爭房地，
    並請求積欠之租金32萬元及迄至111年3月30日之相當於租金
    之不當得利9萬元，及自110年4月1日起至返還系爭房地之日
    止，每月4萬5,000元之相當於租金之不當得利。又被告承租
    系爭房地期間，勾結不肖業者將廢棄物傾倒於系爭土地上，
    將臺南市政府環保局現場勘查後，約有900公噸廢塑膠混合
    廢棄物，參考臺南市政府環保局代清除處理一般事業廢棄物
    收費標準，塑膠混合物每公噸3,500元，故請求賠償廢棄物
    清理費3,15萬元（計算式：900×3,500＝3,150,000）。
　㈡原告訴之聲明第1項請求被告返還返還系爭房地部分，揆諸上
    開說明，應以系爭房地之價額為訴訟標的價額。而系爭廠房
    之課稅現值為4萬2,700元，有本院向臺南市政府財政稅務局
    新化分局調取系爭廠房之房屋稅籍證明在卷可憑。又系爭土
    地面積為1,549平方公尺，於起訴時之公告現值為每平方公
    尺3,700元，亦有系爭土地登記謄本可佐，依此計算系爭土
    地之公告現值為573萬1,300元（計算式：1,549×3,700＝5,73
    1,300）。而以系爭廠房課稅現值加計系爭土地公告現值結
    果為577萬4,000元（計算式：42,700+5,731,300＝5,774,000
    ），是此部分訴訟標的價額應核定為577萬4,000元。
　㈢原告訴之聲明第2項請求被告給付356萬0,000元，及自110年4
    月1日起至遷讓返還系爭房地之日止，每月4萬5,000元之相
    當於租金之不當得利部分。又該項聲明前段請求範圍包含積
    欠之租金32萬元、廢棄物清理費315萬元及已核算之相當於
    租金之不當得利9萬元，而其中積欠之租金32萬元及廢棄物
    清理費315萬元，共計347萬元部分，依前開最高法院裁判要
    旨，此與原告聲明第1項返還系爭房屋之請求，二者訴訟標
    的並不相同，亦非同時存在，應無主從關係，非屬返還系爭
    房地之附帶請求，應與返還系爭房地之訴訟標的合併計算其
    價額。至於原告請求被告給付相當於租金之不當得利9萬元
    及該項聲明後段按月給付4萬5,000元部分，係伴隨所有物、
    租賃物返還請求權所生，為遷讓系爭房地之附帶請求，不併
    算其價額。
　㈣準此，本件訴訟標的價額核定為924萬4,000元（計算式：5,7
    74,000+3,470,000＝9,244,000），應徵第一審裁判費9萬2,5
    75元，扣除前繳裁判費5萬7,925元，尚應補繳3萬4,650元。
    茲依民事訴訟法第436條第2項、第249條第1項但書之規定，
    限原告於本裁定送達之翌日起5日內補繳，逾期不補正，即
    駁回原告之訴，特此裁定。 
中　　華　　民　　國　　111 　年　　10　　月　　12　　日
                  新市簡易庭  法  官  陳尹捷
以上正本證明與原本無異。
如不服本裁定關於核定訴訟標的價額部分，應於裁定送達後10日
內向本院提出抗告狀，並繳納抗告費新台幣1,000元；其餘關於
命補繳裁判費部分，不得抗告。
中　　華　　民　　國　　111 　年　　10　　月　　13　　日
            　　　　　　　　　  書記官 吳佩芬